【裁判字號】    98,交簡上,75
【裁判日期】    980818
【裁判案由】    過失傷害
【裁判全文】
臺灣臺南地方法院刑事判決            98年度交簡上字第75號
上  訴  人  甲○○
即  被  告
上列被告因過失傷害案件，不服本院97年度交簡字第1818號中華
民國98年1 月23日第一審判決（聲請案號：97年度調偵字第364
號），提起上訴，本院管轄之第二審合議庭判決如下：
    主  文
原判決撤銷。
甲○○因過失傷害人，處有期徒刑肆月，如易科罰金，以新台幣
壹仟元折算壹日。
    事  實
一、甲○○於民國（下同）96年7 月18日下午4 時48分許，駕駛
    其原停放於台南市○區○○街223 之2 號前由南向北方向之
    車牌號碼：5K-0122 號自用小客車，原應注意該路段係設有
    分向限制線之雙向車道，不得跨越行駛及迴轉，而依當時天
    氣晴、日間自然光線、柏油路面乾燥、無缺陷、無障礙物、
    視距良好之情形下，並無不能注意情事，竟直接從該處違規
    迴轉貿然駛入對向車道，適丙○○騎乘車號L8H-282 號重型
    機車後搭載丁○○沿台南市○區○○街由南向北行駛在快車
    道上直行而至，亦疏未注意車前狀況，致閃避不及而撞上迴
    轉中之5K-0122 號自用小客左後車門，丙○○、丁○○因而
    人車倒地，丙○○受有頭部外傷併腦軸突損傷，顏面撕裂傷
    共5 處各為0.5 公分、1 公分、3 公分、2 公分、4 公分，
    右手前臂撕裂傷5 公分等傷害；丁○○受有頭部外傷、右腕
    及前臂擦傷等傷害。甲○○於肇事後，在有偵查犯罪職權之
    機關或公務員尚未知悉何人肇事時，向到場處理之警員自首
    ，並坦承犯行進而接受裁判。
二、案經丙○○、丁○○訴由臺南市警察局第六分局報請台灣台
    南地方法院檢察署檢察官偵查起訴。
    理  由
壹、程序部分（證據能力之有無）：
    公訴人所提出之證據資料及方法，業經本院於98年5 月19日
    公開審理之始，經合議庭評議後當庭宣示具有證據能力並載
    明於審判筆錄（見院卷頁28）。
貳、實體部分:
  一、訊據被告甲○○對於上開時地，因上述過失情形，而與告
      訴人丙○○發生碰撞，致告訴人丙○○、丁○○分別受有
      上開傷害之事實，均供認不諱，核與告訴人丙○○、丁○○於警詢及於本院就此部分指訴情節大抵相符，並有道路
      交通事故現場圖、道路交通事故調查報告表(一)(二)、現場及
      車損照片22張、台南市立醫院診斷證明書2 份附卷可稽。
  二、按分向限制線 (係雙黃實線），用以劃分路面成雙向車道
      ，禁止車輛跨越行駛，並不得迴轉，道路交通標誌標線號
      誌設置規則第165 條定有明文。次按駕駛人駕駛汽車，應
      遵守道路交通標誌、標線、號誌之指示，汽車在雙向二車
      道行駛時，在劃有分向限制線之路段，不得駛入來車之車
      道內道路，交通安全規則第97條、第97條第1 項第2 款分
      別定有明文。查被告於上揭時、地駕駛，本應注意前開規
      定，而依當時天晴、日間自然光線、柏油路況乾燥、無缺
      陷障礙物、視線良好之情形，客觀上並無不能注意之情事
      ，竟未遵守上開分向限制線不得迴轉之規定，違規迴轉而
      遭告訴人丙○○騎乘機車所撞及，以致告訴人二人均受有
      上開傷害，則被告就本件車禍之發生顯有過失，且其過失
      行為與告訴人所受上開傷害具有因果關係，應無疑義。故
      本件事證明確，被告上開過失傷害犯行，堪以認定。
  三、次按所謂汽車係指在公路及市區道路上不依軌道或電力架
      線而以原動機行駛之車輛，機器腳踏車為汽車之一種，道
      路交通安全規則第2 條第1 款、第3 條第6 款定有明文；
      而汽車行駛時，駕駛人應注意車前狀況並隨時採取必要之
      安全措施，道路交通安全規則第94條第3 項亦定有明文。
      查本件肇事後，告訴人丙○○所騎乘之機車係倒放在快車
      道上，另被告所駕駛之自小客車則係停止於對向車道上，
      被告所駕駛之自小客車左後車門則有明顯之撞凹情形，有
      上開道路交通事故現場圖及照片在卷可稽，足徵撞擊位置
      應係在告訴人機車倒地之快車道上，而撞擊點則係在系爭
      自小客車左後車門部位，亦即發生車禍時，被告所駕駛之
      自小客車已駛出路邊起駛迴轉至上開快車道上等情，應堪
      認定。而據告訴人丙○○於警詢中陳稱：「（事發前有無
      看見對方車輛動向？）我沒有看見對方車輛駛出來。」及
      於本院審理時到庭所證：「（你何時看到被告的車子？）
      撞到瞬間看到的，我煞車就撞上去，是直接撞上去。」等
      語（見本院卷第56頁），足見告訴人丙○○在與被告發生
      碰撞之前完全沒有看到被告車輛。然依前所述，被告之自
      小客車與告訴人丙○○所騎乘之機車係在快車道上發生碰
      撞，而被告之自小客車自路邊起駛至上開快車道上，勢必
      須經過一番時間調整車身，且迴轉至上開撞擊點位置亦有
      一段距離，是倘告訴人丙○○有注意車前狀況，則應可即
      時採取必要之安全措施減速慢行或煞車避免碰撞，然告訴
      人丙○○卻完全未看到被告所駕駛之車輛而直接撞上被告
      所駕駛之自小客車左後車門，足見告訴人丙○○亦有疏未
      注意車前狀況之情形。從而告訴人丙○○亦有違反上開交
      通安全規則，疏未注意車前狀況並隨時保持可以煞車或避
      免碰撞之安全措施，而於本件車禍之發生致其及告訴人丁○○所受傷害亦與有過失甚明。惟被告對告訴人所受上開
      傷害既有過失，已如前述，自不能因告訴人丙○○就本件
      肇事與有過失即解免被告過失傷害之刑責。綜上所述，本
      件事證明確，被告過失傷害之犯行及告訴人丙○○與有過
      失之情節，均洵堪認定。
  四、論罪科刑
    (一)核被告所為，係犯刑法第284 條第1 項前段普通過失傷害
      罪。被告以一過失行為，造成告訴人丙○○、丁○○二人
      受有傷害，為想像競合犯，應依刑法第55條之規定從一重
      處斷。
    (二)被告於肇事後未離開現場，在未被有偵查權之公務員或機
      關發覺其犯嫌前，即向據報到場處理本件交通事故之台南
      市第六分局交通事故處理小組警員黃隆武表明為肇事人而
      自首，並坦承犯行進而接受裁判，有台南市警察局第六分
      局道路交通事故肇事人自首情形紀錄表在卷可稽（警卷第
      29頁），被告行為合乎自首要件，應依刑法第62條前段之
      規定減輕其刑。
    (三)原審以被告罪證明確而予論罪科，固非無見，惟原審就告
      訴人丙○○就本件交通事故之發生亦有過失之情疏未論及
      ，即有未洽。上訴人上訴主張告訴人丙○○就本件車禍造
      成傷害與有過失及原審量刑過重等語，即非無據，自應由
      本院予以撤銷改判。
    (四)審酌被告無前科，有台灣高等法院被告前案紀錄表在卷足
      憑，素行尚可，並審酌被告違規迴轉之過失行為為本件肇
      事主因，告訴人丙○○有前述之過失，惟對於其本身及告
      訴人丁○○所受身體傷害，應為肇事次因，兼衡被害人受
      傷情形非輕，被告因與告訴人對賠償金額之認知不同，迄
      未與告訴人達成和解，及其犯後尚屬坦承犯行之態度等情
      狀，量處如主文所示之刑，並諭知如易科罰金折算標準。
據上論斷，依刑事訴訟法第455 條之1 第1 項、第3 項、第369
條第1 項前段、第364 條、第299 條第1 項前段，刑法第284 條
第1 項前段、第55條、第62條前段、第41條第1 項前段，刑法施
行法第1 條之1 ，決如主文。
本案經檢察官乙○○到庭執行職務。
中    華    民    國    98    年    8    月     18    日
                  刑事第二庭   審判長法  官  蘇義洲
                                     法  官  朱中和
                                     法  官  童來好
以上正本證明與原本無異。
不得上訴。
                                     書記官  柯貞如
中    華    民    國    98    年    8     月    18    日
附錄本案論罪科刑法條：
中華民國刑法第284 條
因過失傷害人者，處6 月以下有期徒刑、拘役或5 百元以下罰金
，致重傷者，處1 年以下有期徒刑、拘役或5 百元以下罰金。
從事業務之人，因業務上之過失傷害人者，處1 年以下有期徒刑
、拘役或1 千元以下罰金，致重傷者，處3 年以下有期徒刑、拘
役或2 千元以下罰金。


司法院資訊處製作；財團法人民間司法改革基金會備份。
